臺灣雲林地方法院民事裁定
111年度司養聲字第31號
聲  請  人  林麗淑    住雲林縣○○鎮○○里○○00○0號
關  係  人  林文江  
            林文甲  
            鍾授先  
            鍾麗銀  
            鍾麗華  

            鍾麗敏  
            鍾麗玉  
上列聲請人聲請養父母死亡後許可終止收養事件，本院裁定如下
：
    主  文
聲請人戊○○（女、民國00年00月00日生、身分證統一編號：Z000
000000號）與丁○（男、民國00年0 月0 日生、身分證統一編號
：Z000000000號）、丙○○○（女、民國00年0 月0 日生、身分證
統一編號：Z000000000號）之收養關係應予終止。
聲請程序費用由聲請人負擔。
    理  由
一、聲請意旨略以：聲請人即被收養人戊○○於民國57年1 月18日
    為收養人丁○、丙○○○共同收養，同住3 個月後，聲請人因不
    能適應而返回本家至結婚。後收養人丁○、丙○○○先後於93年
    2 月19日、109 年5 月24日死亡。現聲請人欲認祖歸宗並回
    復本家姓氏，爰依民法第1080條之1 第1 項規定，聲請許可
    終止與養父母間之收養關係等語。
二、按養父母死亡後，養子女得聲請法院許可終止收養。法院認
    終止收養顯失公平者，得不許可之，民法第1080條之1 第1 
     、4 項分別定有明文。次按養子女及收養效力所及之直系
    血親卑親屬，自收養關係終止時起，回復其本姓，並回復其
    與本生父母及其親屬間之權利義務。但第三人已取得之權利
    ，不受影響，民法第1083條亦有明文。又按養父母死亡時，
    養父母與養子女間之收養關係並未當然解消，是我國民法定
    有死後終止收養之制度，其目的在於解消養子女與死亡養父
    母及其親屬間之法定血親關係，同時為圖回復其本姓及回復
    其與本生父母之法律關係。
三、經查：
　㈠聲請人上開之主張，業據其提出養父母丁○、丙○○○、生父母
    鍾芳星、林素碧之除戶謄本，聲請人、本家手足己○○、癸○○
    、壬○○、辛○○、庚○○之戶籍謄本等件為證，堪信屬實。又經
    本院通知聲請人、關係人己○○、癸○○、壬○○、辛○○、庚○○、
    乙○○、甲○○到院調查，聲請人及關係人己○○到院就本件表示
    意見，並表示了解終止本件收養後之法律關係（見本院111 
    年10月12日非訟筆錄）。至其餘關係人經合法通知未到院，
    惟關係人癸○○、壬○○、辛○○、庚○○表示同意本件聲請；關係
    人甲○○則表示對本件聲請無意見；關係人乙○○意亦表示同意
    聲請人終止收養關係，此有同意終止收養契約、陳報狀在卷
    可查。且聲請人本家手足鍾勇家業於51年10月18日死亡，亦
    有雲林○○○○○○○○111 年10月20日雲螺戶字第1110002503號函
    及所附戶籍資料在卷可佐。
　㈡又聲請人業已拋棄對養父丁○之繼承權，並經本院准予備查，
    此據本院依職權調閱本院93年度繼字第204 號拋棄繼承事件
    案卷查閱無訛，且經本院依職權調閱養母財產資料及遺產稅
    課徵資料，查無聲請人繼承養母遺產之事實，有卷附之稅務
    電子閘門財產所得調件明細表及財政部中區國稅局虎尾稽徵
    所111 年7 月29日中區國稅虎尾營所字第第1112903662號函
    及所附財政部中區國稅局遺產稅核定通知書在卷可佐。本院
    審酌聲請人欲終止收養回歸本家，並無不良動機，兼以聲請
    人之養父母均已死亡，而聲請人於養父母死亡後均未取得養
    父母之遺產，本件亦查無其他顯失公平情事，是聲請人之聲
    請於法有據，應予准許。
四、爰裁定如主文。
五、如不服本裁定，應於裁定送達後10日之不變期間內，向本院
    提出抗告狀，並繳納抗告費新臺幣1,000 元。
中　　華　　民　　國　　111 　年　　10　　月　　26　　日
                    家事法庭　司法事務官　陳崇漢
以上正本係照原本作成
如不服本裁定應於送達後10日內向本院提出抗告狀，並繳納抗告
費新臺幣1,000元

中　　華　　民　　國　　111 　年　　10　　月　　27　　日
                              書  記  官　鄭景徽